臺灣板橋地方法院刑事判決　　　　　　94年度交簡上字第23號
上　訴　人　臺灣板橋地方法院檢察署檢察官
上　訴　人　甲○○
即　被　告
上列上訴人因過失傷害案件，不服中華民國94年1 月17日本院94
年度交簡字第35號第一審刑事簡易判決（聲請簡易判決處刑案號
：93年度偵字第17873 號），提起上訴，本院管轄第二審之合議
庭判決如下︰
    主  文
上訴駁回。
    事  實
一、甲○○考領有合法重型機車駕駛執照，於民國（下同）93年
    6 月30日下午5 時57分許，騎乘車號N87 —730 號重型機車
    ，沿臺北縣新莊市○○路往龍安路方向行駛，行經該路段20
    號成功幼稚園前時，本應注意車輛行駛時，駕駛人應注意行
    經學校及其他人車擁擠處所，均應減速慢行，作隨時停車之
    準備，且應注意車前狀況，並隨時採取必要之安全措施，且
    依當時天候晴、日間有自然光線、路面乾燥無缺陷、無障礙
    、視距良好，並無不能注意之情事，竟以時速約40至50公里
    行進，未減速作隨時停車之準備，復為閃避右前方駛來之學
    童腳踏車，疏未注意車前狀況並採取必要之安全措施，即貿
    然駛入對向車道，適有乙○○騎乘車號RFO —485 號輕型機
    車，沿臺北縣新莊市○○路往富國路方向行駛途經該處，甲
    ○○閃煞不及，以車頭撞擊乙○○騎乘之機車，乙○○因而
    人車倒地，受有左側股骨骨折、左側脛骨平台粉碎性骨折、
    疑似腓神經受損之傷害。甲○○肇事後在警員前往現場處理
    尚未知悉肇事人前，在場向警員自首其本人駕車致人受傷之
    犯行，進而接受裁判。
二、案經乙○○訴請臺北縣政府警察局新莊分局移由臺灣板橋地
    方法院檢察署檢察官聲請簡易判決處刑。
    理  由
一、上揭時地騎乘機車，沿臺北縣新莊市○○路往龍安路方向行
    駛，途經成功幼稚園附近時，駛入對向車道，撞擊告訴人乙
    ○○騎乘之機車，造成告訴人乙○○倒地，而受有左側股骨
    骨折、左側脛骨平台粉碎性骨折、疑似腓神經受損之傷害，
    迭據被告甲○○於警詢、檢察官訊問時坦承不諱（詳參臺灣
    板橋地方法院93年度他字第7349號卷第8 頁93年6 月30日警
    詢筆錄、第24頁93年10月5 日訊問筆錄），核與告訴人乙○
    ○指訴遭被告騎車駛來，撞擊後倒地成傷一情相符（詳參同
    前他字卷第9 頁93年7 月4 日警詢筆錄），復有道路交通事
    故調查報告表(一)、(二)、道路交通事故現場圖各1 件、現場照
    片共16幀、長庚紀念醫院93年7 月14日診斷證明書1 件在卷
    可稽。而當時天候晴、日間有自然光線、路面乾燥無缺陷、
    無障礙、視距良好，有上揭道路交通事故調查報告表(一)附卷
    可參。被告領有合格之駕駛執照，且年僅20餘歲，身強體健
    ，應無不能注意之情事。竟未注意車前狀況，採取必要之安
    全措施，貿然駛入對向車道，撞擊告訴人乙○○騎乘之機車
    ，造成告訴人乙○○受傷，足見告訴人乙○○所受之傷害，
    與被告之過失行為，具有相當因果關係。惟被告於肇事後，
    停留現場，在警察知悉其為肇事者前，當場承認為肇事人，
    有新莊分局道路交事故肇事人自首情形紀錄表1 件附卷可佐
    。堪認被告有自首行為。事證明確，被告犯行洵堪認定，應
    依法論科。
二、核被告甲○○所為，係犯刑法第284 條第1 項前段之過失傷
    害罪。而被告於肇事後未被有偵查權之公務員或機關知悉其
    犯行之前，停留事故現場，向到場處理警察告知為肇事人，
    並接受調查裁判，爰依刑法第62條前段自首之規定，減輕其
    刑。
三、原審適用刑法第284 條第1 項前段、第62條前段、第41條第
    1 項前段，罰金罰鍰提高標準條例第1 條前段、第2 條之規
    定，並審酌被告騎乘機車參與道路交通，本應小心謹慎以維
    自身及他人之安全，其竟為閃避前方車輛，即貿然駛入來車
    車道，因而肇事，過失重大，並致告訴人乙○○受有嚴重之
    傷害，應予非難，且迄未與告訴人乙○○達成和解，兼衡其
    原無前科，事發後自承犯罪，態度尚稱良好等一切情狀，量
    處有期徒刑3 月，並諭知易科罰金之折算標準。
四、上訴人即公訴人以：告訴人乙○○因本件車禍，造成左腳受
    傷，醫師告以可能無法恢復正常行走之機能，是被告所為，
    應已達過失重傷害之罪行，原審僅判處過失傷害，應有違誤
    。且被告於迄今未與告訴人乙○○達成和解，犯後態度不佳
    ，量刑過輕為由，提起本件上訴；上訴人即被告則以：渠當
    時已謹慎行車，天侯有雨，但因右前方有小朋友騎乘腳踏車
    突然出現擋住視線，渠為閃避才會駛入對向車道，撞擊告訴
    人乙○○的機車，渠應無過失云云，提起本件上訴。
（一）、公訴人上訴部分：
    １、經查，告訴人乙○○因本件車禍，受有左側股骨骨折、
        左側脛骨平台粉碎性骨折、疑似腓神經受損之傷害，有
        上開長庚紀念醫院93年7 月14日診斷證明書1 件可佐。
        而告訴人乙○○於本件車禍發生後，送財團法人長庚紀
        念醫院（林口）分院診治，診斷為左脛骨及腓骨骨折、
        左股骨外踝骨折。93年9 月27日回診時病情恢復良好，
        仍須藥物及復健治療約3 個月至半年以上。另告訴人乙
        ○○目前仍不宜站立、負重、膝關節活動受限，膝關節
        後續恐將遺有功能障礙，此有該院93年10月20日（93）
        長庚院法字第1058號函1 件在卷可考。
    ２、又告訴人乙○○於本院審理時證稱：現在可以站立，但
        不能站太久，醫師建議不要站立、走路超過5 分鐘，伊
        目前無法蹲下、爬樓梯，必須使用輪椅或枴杖等語（詳
        參本院94年4 月19日審判筆錄）。因此，告訴人乙○○
        之左下肢縱有功能減損之情形，然未達下肢機能完全喪
        失之程度，與刑法第10條第4 項第4 款「毀敗一肢以上
        之機能」重傷害之規定，尚不相符。綜上以觀，公訴人
        認本件應適用刑法第284 條第1 項後段論以過失重傷害
        罪，原審誤用同條前段之過失傷害罪，並據此提出上訴
        ，應無理由。
    ３、原審審酌被告騎乘機車參與道路交通，本應小心謹慎以
        維自身及他人之安全，其竟為閃避前方車輛，即貿然駛
        入來車車道，因而肇事，過失重大，並致告訴人乙○○
        受有嚴重之傷害，應予非難，且迄未與告訴人乙○○達
        成和解，兼衡其原無前科，事發後自承犯罪，態度尚稱
        良好等一切情狀，量處有期徒刑3 月，並諭知易科罰金
        之折算標準。已兼衡被告行車過失行為，造成告訴人乙
        ○○受傷、未與告訴人乙○○和解，賠償損失之情形，
        量刑並無違誤之處。且被告非全無賠償之意，僅因與告
        訴人乙○○之間，無法就賠償金額達成合致，此為雙方
        所不爭。因此，上訴人以被告肇事後未與告訴人乙○○
        未和解，犯後態度不佳為由提出上訴，應無理由。
（二）、被告上訴部分：
    １、經查，被告固辯稱：渠因閃避右前方一輛由小孩子騎乘
        之腳踏車，造成渠往左閃到對向車道，與告訴人乙○○
        騎乘之機車碰撞云云（詳參同前他字第卷第8 頁反面93
        年6 月30日警詢筆錄、第24頁93年10月5 日訊問筆錄、
        本院94年4 月12日準備程序筆錄、4 月19日審判筆錄）
        ，核與告訴人乙○○於本院具結證稱：小朋友原在被告
        行車車道上要左轉到對面的無名巷內等語（詳參本院94
        年4 月19日審判筆錄）相符，足認被告確因閃避小孩騎
        乘之腳踏車而駛入對向車道。
    ２、然按駕駛人行經學校等公共場所出、入口，及其他人車
        擁擠處所，或因雨霧致視線不清者，均應減速慢行，作
        隨時停車之準備，道路交通安全規則第93條第1 項第3
        款定有明文。查臺北縣新莊市○○路20號為私立成功幼
        稚園，有現場圖1 件及現場照片3 幀（同前他字卷第33
        頁、第36頁）附卷可考。而被告供認：車禍發生時，渠
        時速為40至50公里，而渠上、下班都會經過這條路，知
        悉該處有幼稚園等語（詳參同前他字卷第8 頁反面93年
        6 月30日警詢筆錄、本院94年4 月19日審判筆錄）。是
        被告知悉車禍現場設有幼稚園，本應減速慢行，並作隨
        時停車之準備，竟猶以40至50公里時速行進，有違前揭
        注意義務。
    ３、再告訴人乙○○於本院審理時具結證稱：車禍發生前有
        雨，但車禍時已沒有雨，伊駕車時看到小朋友騎腳踏車
        ，有稍微看一下伊行車車道，於是伊放慢車速，讓小朋
        友左轉，不料小朋友轉過後，即見被告騎車連煞車都沒
        有，竟直直朝伊車道駛來，伊不及閃避，而遭被告撞擊
        倒地受傷等語（詳參本院94年4 月19日審判筆錄）。對
        照被告於檢察官訊問時自認有未注意車前狀況之過失行
        為（詳參同前他字卷第24頁93年10月5 日訊問筆錄），
        足認告訴人乙○○前揭指證可採。
    ４、綜合上情，被告徒以因閃避小孩而駛入對向車道，並無
        過失，純屬意外云云為詞提起上訴，核與前揭積極證據
        有悖，應無理由。
五、綜上所述，原審判決認事用法核無違誤，量刑亦妥適，應予
    維持。公訴人以原審誤用刑法第284 條第1 項前段過失傷害
    論罪，量刑過輕為由上訴；被告則以閃避他人誤入來車道，
    並無過失提起上訴云云，均無理由，應予駁回。
據上論斷，應依刑事訴訟法第455 條之1 第1 項、第3 項、第36
8 條，判決如主文。
本案經檢察官孫治平到庭執行職務
中　　華　　民　　國　　94　　年　　5 　　月　　3 　　日
                  交通法庭  審判長法　官  高玉舜
                                  法　官　陳靜茹
                                  法　官　吳幸娥
以上正本證明與原本無異
本判決不得上訴。
                                書記官　田世杰
中　　華　　民　　國　　94　　年　　5 　　月　　3 　　日
附錄本案論罪科刑法條全文：
中華民國刑法第284 條 (過失傷害罪)
因過失傷害人者，處六月以下有期徒刑、拘役或五百元以下罰金
，致重傷者，處一年以下有期徒刑、拘役或五百元以下罰金。
從事業務之人，因業務上之過失傷害人者，處一年以下有期徒刑
、拘役或一千元以下罰金，致重傷者，處三年以下有期徒刑、拘
役或二千元以下罰金。
